臺灣臺北地方法院交通事件裁定　　　　　94年度交聲字第91號
　　異議人即
　　受處分人　甲○○
上列受處分人因違反道路交通管理處罰條例案件，對於交通部公
路總局臺北區監理所板橋監理站於中華民國93年10月14日所為之
板監違字第裁41-ACU630036號裁決，聲明異議，本院裁定如下：
    主  文
異議駁回。
    理  由
一、按「禁行機車」標字，係用以告示本車道禁止機器腳踏車通
    行，道路交通標誌標線號誌設置規則第178條定有明文。又
    道路交通安全規則所稱之「汽車」，係指在道路上不依軌道
    或電力架線而以原動機行駛之車輛（包含機器腳踏車）；而
    機器腳踏車行駛之車道及轉彎，應依標誌或標線之規定行駛
    ，道路交通安全規則第2條第1項第1款及第99條第1項定有明
    文。而道路交通管理處罰條例所稱之「車輛」，係指在道路
    上以原動機行駛之汽車（包括機器腳踏車）或以人力、獸力
    行駛之車輛；又汽車駕駛人，爭道行駛而有機器腳踏車不在
    規定車道行駛之情形者，處新臺幣（下同）六百元以一千八
    百元以下之罰鍰；又汽車駕駛人，有違反道路交通管理處罰
    條例第45條情形者，除依原條款處罰鍰外，並記違規點數一
    點，道路交通管理處罰條例第3條第8款、第45條第13款及第
    63條第1項第1款分別定有明文。次按，行為人有違反道路交
    通管理處罰條例之情形，經警當場舉發者，應將舉發違反道
    路交通管理事件通知單填記後交付該行為人簽名或蓋章收受
    之；拒絕簽章者，並記明其事由，視為已收受；又違反道路
    交通管理事件行為人，未依規定自動繳納罰鍰，或未依規定
    到案聽候裁決，處罰機關應於二個月內依標準表逕行裁決之
    ，違反道路交通管理事件統一裁罰基準及處理細則第11條第
    1項第1款及第44條第1項分別定有明文。是駕駛人如係騎乘
    機器腳踏車不在規定車道行駛而為警舉發，未於舉發通知單
    上所載之應到案日期前到案聽候裁決，經處罰機關調查後仍
    認定其有上開違規行為而逕行裁決處罰者，依違反道路交通
    管理事件統一裁罰基準及處理細則第44條第1項及違反道路
    交通管理事件統一裁罰基準表（以下稱基準表）之規定，應
    對該行為人處以一千八百元之罰鍰，並記違規點數一點。
二、本件受處分人即異議人甲○○駕駛其所有之車號為AVK-342
    號之重型機車，於民國93年4月30日17時35分許，行經臺北
    市○○○路、承德路口，竟未依規定而行駛於快車道，適為
    在該處執勤之臺北市政府警察局大同分局警備隊員警陳昱宇
    攔停，而以受處分人有前揭違反道路交通管理處罰條例第45
    條第13款規定之行為當場掣單舉發，嗣因受處分人拒絕簽收
    員警所開立之上開舉發違反道路交通管理事件通知單，由員
    警在舉發通知單上載明受處分人拒絕簽收之事由，而依違反
    道路交通管理事件統一裁罰基準及處理細則第11條第1項第1
    款規定，視為受處分人已經收受該通知單，嗣受處分人未於
    舉發通知單所載應到案日期（即93年5月14日）前到案聽候
    裁決，案經原處分機關即交通部公路總局臺北區監理所板橋
    監理站函請舉發單位即臺北市政府警察局大同分局調查，因
    認受處分人確有前開違規行為，原處分機關乃以「機器腳踏
    車不在規定車道行駛」之違規事實，並依道路交通管理處罰
    條例第45條第13款及第63條第1項第1款、違反道路交通管理
    事件統一裁罰基準及處理細則第44條第1項及上揭基準表之
    規定，於應到案日期後二個月（即93年10月14日）逕行裁處
    受處分人罰鍰一千八百元，並記違規點數一點等事實，此有
    臺北市政府警察局舉發違反道路交通管理事件通知單通知聯
    （北市警交大字第ACU630036號）、臺北市政府警察局大同
    分局93年11月25日北市警同分交字第09363762800號函、交
    通部公路總局臺北區監理所板橋監理站違反道路交通管理事
    件之板監違字第裁41-ACU630036號裁決書及上開裁決書之掛
    號郵件收件回執等影本在卷可稽。
三、訊據受處分人固不否認有於前開時間騎乘機車行駛快車道而
    為警攔停並拒絕簽收舉發通知單等事實，惟矢口否認有何違
    反道路交通管理處罰條例規定之行為，辯稱：其並未收到舉
    發通知單云云。經查：右揭違規事實，業經受處分人於本院
    94年2月3日調查中自承在卷，復經證人即舉發員警陳昱宇於
    同日調查中證述在卷，並有其提供之照片在卷可稽；而交通
    警員掣單舉發違反道路交通管理處罰條例所列之違規事實，
    本質上為行政處分，且係公務員基於職務上之權力，依法就
    特定之具體事件所為具有公法上效果之單方行政行為，基於
    公務員所為公法上行為具有公信力之原則，該行政處分當可
    被推定為真正，是本件受處分人既未就執勤員警之舉發違誤
    提出相關證據以供調查，且依卷存證據資料亦無其他積極證
    據足資證明其有捏造事實違法取締之情事，則執勤員警本其
    維護交通秩序及安全之職責所為之上開舉發行為，自應受到
    合法及正確之推定；徵諸受處分人並不否認拒絕簽收舉發通
    知單等情，足見受處分人上開所辯，應屬事後卸責之詞，不
    足採信。本件事證明確，受處分人確有前揭違規行為，應堪
    認定。
四、綜上所述，受處分人確有於前揭時間騎乘機器腳踏車不在規
    定車道行駛之行為，自屬違反道路交通管理處罰條例第45條
    第13款之規定，而受處分人未於舉發通知單上所載應到案日
    期（即93年5月14日）到案聽候裁決，經原處分機關依規定
    於應到案日期後二個月（即93年10月14日）逕行裁處，是原
    處分機關依道路交通管理處罰條例第45條第13款及第63條第
    1項第1款、違反道路交通管理事件統一裁罰基準及處理細則
    第44條第1項及前揭基準表之規定裁處受處分人罰鍰一千八
    百元，並記違規點數一點，經核並無違誤。本件受處分人猶
    執前詞，指摘原處分不當，自無理由，應予駁回。
據上論斷，應依道路交通案件處理辦法第19條，裁定如主文。
中　　華　　民　　國　　94　　年　　2 　　月　　3　　日
                     臺灣臺北地方法院交通法庭
                           法    官  黃雅君
上正本證明與原本無異。
如不服本裁定，應於裁定送達後5日內向本院提出抗告狀。
                           書 記 官  陳麗津
中　　華　　民　　國　　94　　年　　2 　　月　　4 　　日
